臺灣板橋地方法院交通事件裁定　　　　　　　　　九十一年度交聲字第八六號
　　原處分機關　交通部公路總局臺北區監理所
　　受處分人即
　　異　議　人　甲○○　四十二.
右列受處分人即異議人因違反道路交通管理處罰條例案件，對於交通部公路總局臺北
區監理所民國九十一年四月三十日北監五字第裁四○─ＡＡ0000000號裁決處
分，聲明異議，本院裁定如左：
    主  文
原處分撤銷。
    理  由
一、原處分機關略以：受處分人即異議人甲○○於民國八十九年四月十六日凌晨二時
    四十四分許，駕駛車牌號碼ＣＬ─九五九八號自用小客車，途經臺北市○○○街
    與和平西路路口，因紅燈迴轉違規，經臺北市政府警察局中正第二分局交通分隊
    照相舉發，爰依道路交通管理處罰條例第五十三條、第六十三條第一項，裁處罰
    鍰新臺幣（下同）三千六百元，並記違規點數三點，異議人則辯稱：因時間已久
    ，且未收到本件舉發單，對上開違規事實無從查知，卻遭處罰鍰，殊難甘服等語
    。
二、按「汽車駕駛人，行經有燈光號誌管制之交岔路口闖紅燈者，處六百元以上一千
    二百元以下罰鍰。」、「汽車駕駛人，違反左列各款所列條款之一者，除依原條
    款處罰鍰外，並予記點：三、違反第三十五條第一項、第四十三條、第五十三條
    或第五十四條者，各記違規點數三點。」九十年一月十七日修正前道路交通管理
    處罰條例第五十三條、第六十三條第一項第三款分別定有明文。次按「處理違反
    道路交通管理事件，有關文書送達之程序，準用刑事訴訟法送達之規定。」、「
    被告、自訴人、告訴人或附帶民事訴訟當事人，有左列情形之一者，得為公示送
    達：二、掛號郵寄而不能達到者。」，八十九年十二月五日修正前違反道路交通
    管理事件統一裁罰標準及處理細則第五條、刑事訴訟法第五十九條第二款分別規
    定甚明。本件係於九十年一月一日行政程序法施行前舉發、送達之案件，其送達
    是否合法自應依上開規定行之，又所謂掛號郵寄而不能達到，應指文書經掛號付
    郵寄送而不能達到而言，經查：
  (一)本件異議人所有之車牌號碼ＣＬ─九五九八號自用小客車，於八十九年四月十六
    日凌晨二時四十四分許，途經臺北市○○○街與和平西路口，違反規定紅燈迴轉
    為警拍照舉發之違規事實，有臺北市政府北市警交大字第ＡＡ0000000號
    舉發違反道路交通管理事件通知單一紙及本件違規採證照片二幀在卷可稽，而異
    議人聲明異議狀上亦未指明另有真正違規駕駛人，是異議人於前揭時地紅燈迴轉
    之違規事實應堪認定，則處分機關據此援引道路交通管理處罰條例第五十三條、
    第六十三條第一項第三款規定，而為上開裁處，固屬有據，然此應究明者為，舉
    發機關是否已將前述舉發單合法送達於異議人，若未合法送達，則異議人上開辯
    稱未收受舉發通知單即有理由，處分機關之處分因舉發機關未合法送達舉發通知
    單即逕予裁處，其處分即有程序瑕疵而無可維持，應予撤銷。
  (二)本件北市警交大字第ＡＡ0000000號舉發違反道路交通管理事件通知單，
    係由原舉發機關臺北市政府警察局中正第二分局交通分隊以掛號郵務送達方式向
    異議人登記之地址即臺北縣中和市○○路一四一巷四八弄十一號之四送達，惟因
    異議人不在，經郵務單位將該舉發通知單置於郵局，逾期仍無人招領而退回原舉
    發機關，原舉發機關遂依當時有效之違反道路交通管理事件統一裁罰標準及處理
    細則第五條準用刑事訴訟法第五十九條之規定，以舉發通知單因掛號郵寄不能達
    到為由，將前揭舉發通知單刊登於臺北市政府公報八十九年冬字第二十七期為公
    示送達，異議人仍逾期未繳罰鍰，原處分機關遂為上開裁罰等情，固有前揭舉發
    通知單一紙、招領逾期退回信封、臺北市政府公報、交通部公路局臺北區監理所
    北監三字第裁四○─ＡＡ0000000號裁決書等在卷可佐，然查本件異議人
    所有之前揭自用小客車，確向監理機關登記車籍地址臺北縣中和市○○路一四一
    巷四八弄十一號之四，舉發機關據此地址郵寄舉發單於異議人，而郵差因異議人
    不在，將舉發單置於郵局招領，逾期仍無人招領而退回原舉發機關等情，此有前
    引舉發單、本院依職權調閱之車號查詢汽車車籍查詢單及前揭招領逾期退回信封
    可據，是就舉發機關言，異議人顯非住居所不明，亦非屬住居於法權不及之地而
    不能以其他方式送達之情形，縱郵差前往投遞時，不獲會晤應受送達人，然依法
    尚有其他替代送達方式，例如將舉發單以補充送達之方式交付予有辨別事理能力
    之異議人同居人或受僱人或以寄存送達之方式寄存送達地之自治或警察機關送達
    以資因應，惟郵差並未為補充送達，或將應送達之文書即舉發通知單寄存送達地
    之自治或警察機關，並作送達通知書，黏貼於應受送達人住居所、事務或營業所
    門首，以為送達，而逕行將舉發單置於郵局招領，是舉發機關就本件舉發單之送
    達尚難謂係屬文書經掛號付郵寄送而不能達到，其情形與刑事訴訟法第五十九條
    第二款規定掛號郵寄而不能達到者有間，則舉發機關以有刑事訴訟法第五十九條
    為由進行公示送達本件舉發單，尚有未合，異議人以未收受舉發單為由，聲明異
    議，即有理由，原處分機關據此未合法送達之舉發通知書，逕行裁決而為上開處
    分，尚有未洽，應予撤銷，由原處分機關，依法重行通知異議人到案聽候裁決時
    地，給予異議人陳述機會後，就本件違規舉發依法另為適當處分。
三、據上論結，應依道路交通案件處理辦法第二十條前段，裁定如主文。
中      華      民      國    九十一    年      六      月      十      日
                              臺灣板橋地方法院交通法庭
                                      法  官  陳明偉
右正本證明與原本無異。
如不服本裁定，應於送達後五日內，向本院提出抗告狀。
                                      書記官  呂妍旻
中      華      民      國    九十一    年      六      月      十      日
